臺灣高等法院刑事裁定
109年度抗字第179號
抗  告  人
即  受刑人  林重慶



上列抗告人即受刑人因聲請定其應執行刑案件，不服臺灣宜蘭地
方法院中華民國108年12月18日裁定（108年度聲字第896號），
提起抗告，本院裁定如下：
    主  文
抗告駁回。
    理  由
一、原裁定以：抗告人即受刑人林重慶前於原裁定附表編號1至3
    所示犯罪時間，觸犯該附表編號1至3所示各該罪名，經原審
    法院分別於該附表編號1至3所示判決日期，各處宣告刑如該
    附表編號1至3所示，且均經確定尚未執畢，此悉由原審職權
    核閱各該刑事判決、本院被告前案紀錄表所載內容無訛。聲
    請人聲請定其應執行之刑，原審審核認其聲請為正當，並考
    量抗告人犯罪行為之不法與罪責程度及對抗告人施以矯正之
    必要性，因而就抗告人所犯如上開附表所示各罪所處之刑，
    定其應執行刑為有期徒刑2年8月。經核於法尚無不合。
二、抗告意旨略以：民國94年間刪除刑法第56條連續犯規定，於
    95年7月1日改實施一罪一罰規定代之，惟對於部分習慣犯、
    成癮犯等犯罪人是否會因一罪一罰後再數罪併罰而致刑罰過
    重，產生行輕法重之不合理現象，不無可議，有違最高法院
    判例意旨。有鑑於此，各級法院對所轄數罪併罰應更定執行
    刑之案件，仍有諸多似採連續犯、概括犯意之客觀認定作為
    裁量參據，以免失之不公，請參照本院99年度抗字第229號
    、97年度上訴字第5195號、臺灣基隆地方法院101年度訴字
    第835號、臺灣新竹地方法院98年度聲字第2535號等裁判。
    抗告人因連續犯3件吸食毒品罪，經原審法院判處有期徒刑2
    年9月，獲定應執行刑2年8月，固屬咎由自取，無可怨天尤
    人，然以抗告人所犯罪行情狀，實稍嫌過苛，請寬減抗告人
    之應執行刑云云。
三、按裁判確定前犯數罪者，併合處罰之；又數罪併罰有二裁判
    以上，宣告多數有期徒刑者，於各刑中之最長期以上，各刑
    合併之刑期以下，定其應執行之刑期，刑法第51條第5款、
    第53條規定甚明。執行刑之量定，雖係事實審法院自由裁量
    之職權，惟法律上屬於自由裁量事項，尚非概無法律性之拘
    束，在法律上有其外部界限及內部界限，前者為法律之具體
    規定，使法院得以具體選擇為適當裁判，此為自由裁量之外
    部界限。後者則為法院為自由裁量時，應考量法律之目的、
    法律秩序之理念所在，此為自由裁量之內部界限。法院為裁
    判時，二者均不得有所踰越。在數罪併罰而有二裁判以上，
    應定其應執行刑之案件，法院所為刑之酌定，固屬自由裁量
    事項，然對於法律之內、外部界限，仍均應受其拘束。倘其
    所酌定之執行刑，並未違背刑法第51條各款所定之方法或範
    圍（即法律之外部性界限），亦無明顯違背公平、比例原則
    或整體法律秩序之理念（即法律之內部性界限）者，即不得
    任意指為違法或不當（最高法院102年度台抗字第596號、10
    1年度台抗字第280號裁定意旨參照）。
四、經查：
　㈠抗告人因犯如上開附表所示毒品危害防制條例等罪，經原審
    法院分別判處如該附表所示之刑確定在案，此有各該判決及
    本院被告前案紀錄表附卷可參。原裁定依檢察官之聲請，就
    上開各罪定應執行刑為有期徒刑2年8月，從形式上觀察，乃
    於各刑中之最長期（即有期徒刑1年1月）以上，各刑合併之
    刑期（即有期徒刑2年9月）以下，定其應執行之刑。又抗告
    人有多項施用毒品前科，猶不知悔改，於107年4月間再施用
    第一級毒品（即上開附表編號3所示罪行），雖經檢察官先
    為附命完成戒癮治療之緩起訴處分，然因抗告人於該緩起訴
    處分前之107年7月30日另施用第一級毒品及第二級毒品（即
    上開附表編號2所示罪行），經檢察官撤銷上開緩起訴處分
    後，於同年5月14日提起公訴，詎抗告人竟於同年10月31日
    又施用第一級毒品及第二級毒品（即上開附表編號1所示罪
    行），顯然輕忽法律，未深切悔改，自不宜給予過度刑罰優
    惠。原審在上開範圍內，對抗告人所犯上開各罪再予適當之
    刑罰折扣，而裁定應執行有期徒刑2年8月，並未逾越刑法第
    51條第5款所定法律之外部性界限，其定應執行刑之裁量權
    行使，亦未逾越法律授予裁量權之目的，尚無顯然濫用裁量
    權而違反公平原則、比例原則之情形，亦不悖於法律秩序之
    理念，自符合法規範之目的，而無違反內部性界限之可言，
    尚難遽指為違法或不當。
　㈡刑法刪除連續犯規定之立法意旨，係基於連續犯原為數罪之
    本質及刑罰公平原則之考量，以其修正既難以週延，爰予刪
    除（參照其立法理由二）。至連續犯之規定刪除後，對於部
    分習慣犯，例如竊盜、吸毒等犯罪，在實務運用上，固可參
    考德、日等國之經驗，委由學界及實務以補充解釋之方式，
    發展接續犯之概念，對於合乎「接續犯」或「包括的一罪」
    之情形，認為構成單一之犯罪，避免因適用數罪併罰而使刑
    罰過重產生不合理之現象（參照其立法理由四）；然此僅在
    限縮適用數罪併罰之範圍，並非指對於適用數罪併罰規定者
    ，應從輕酌定其應執行刑。是不得因連續犯之刪除，即認犯
    數罪者，應從輕定其應執行之刑。又個案情節不一，尚難比
    附援引。而執行刑之酌定，尤無必須一定比例、折數衡定
    之理；是無從引用他案酌定應執行刑之比例，作為本案酌定
    之刑是否適法之判斷基準（最高法院106年度台抗字第114號
    裁定意旨參照）。原裁定已說明其審酌抗告人犯罪行為之不
    法與罪責程度及對抗告人施以矯正之必要性等因素而為上開
    酌定，所為刑罰裁量職權之行使，並未逾越法律外部界限及
    內部界限，核屬法院裁量職權之適法行使。抗告意旨徒憑己
    見，指摘原裁定應執行刑過重，為無理由，應予駁回。
據上論斷，應依刑事訴訟法第412條，裁定如主文。
中　　華　　民　　國　　109 　年　　4 　　月　　13　　日
                  刑事第十六庭  審判長法　官  葉騰瑞
                                      法　官  廖紋妤
                                      法　官  陳芃宇
以上正本證明與原本無異。
如不服本裁定，應於收受送達後五日內向本院提出抗告狀。
                                      書記官  李佳芬
中　　華　　民　　國　　109 　年　　4 　　月　　14　　日